【裁判字號】    97,重訴,89
【裁判日期】    980430
【裁判案由】    違反槍砲彈藥刀械管制條例
【裁判全文】
臺灣高雄地方法院刑事判決              97年度重訴字第89號
公  訴  人  臺灣高雄地方法院檢察署檢察官
被      告  甲○○
選任辯護人  柳聰賢  律師
上列被告因違反槍砲彈藥刀械管制條例案件，經檢察官提起公訴
（97年度偵字第29873 號），本院判決如下：
    主  文
甲○○犯非法製造可發射子彈具殺傷力之槍枝罪，處有期徒刑貳
年拾月，併科罰金新台幣拾萬元，如易服勞役，以新台幣壹仟元
折算壹日，扣案仿P.BERETTA 廠M92 型半自動手槍製造之改造手
槍（槍枝管制編號0000000000、含撞針壹支、彈匣壹個）壹支、
金屬撞針支及如附表編號一至七所示之物均沒收。
    事  實
一、甲○○明知可發射子彈具有殺傷力之槍枝，為槍砲彈藥刀械
    管理條例所列禁止製造及持有之物，未經主管機關許可，不
    得製造、持有，猶基於製造槍枝之犯意，於民國97年10月1
    日透過Yahoo!奇摩拍賣網站上向在雲林縣斗六市○○路42號
    經營「迪斯耐玩具店」之廖銘文（另經台灣士林地方法院檢
    察署偵查中），以新台幣22,590元之代價購入無殺傷力之仿
    P.BERETTA 廠M92 型半自動手槍製造之遊戲類模擬槍械即「
    旭偉牌操作槍」1 支（含彈匣1 個）及屬槍枝主要組成零件
    之金屬撞針4 支，及中空彈3 個、拉彈勾1 個、飛機座1 個
    、彈簧4 條、保險扣環1 組、及手槍零件組1 盒（內含金屬
    擊錘、復進簧桿、復進簧、金屬楔形塊、金屬抓子鉤及彈簧
    等物計10支零件），復於同月7 日以4,135 元之代價，向廖
    銘文購入內具阻鐵之槍管2 支、拉彈勾2 個及無殺傷力之金
    屬子彈4 個等物後，於同月中旬某日在其位於高雄縣仁武工
    業區旁之販雞場內，以其所購入之鑽頭裝於鑽台上，貫通上
    開手槍內槍管之阻鐵後，再將該槍管、撞針等裝置於上開手
    槍內，而製造具有殺傷力之仿P.BERETTA 廠M92 型半自動手
    槍1 支（槍枝管制編號0000000000）。嗣於同年月20日上午
    7 時30分經警循線持台灣士林地方法院97年度聲搜字第1382
    號搜索票至其高雄市○○區○○路673 號13樓之1 住處搜索
    ，當場扣得上開手槍1 支（內含彈匣1 個、撞針1 支）、金
    屬撞針3 支及如附表所示之物。
二、案經雲林縣政府警察局移送台灣高雄地方法院檢察署檢察官
    偵查起訴。
    理  由
壹、程序方面：
一、按有關鑑定人之選任及鑑定機關（團體）之囑託，依刑事訴
    訟法第198 條及第208 條之規定，應由法官或檢察官為之，
    而鑑定人及鑑定機關（團體）實施鑑定或審查之，所為之言
    詞或書面報告，即為傳聞證據之例外，具有證據能力。卷內
    內政部警政署刑事警察局鑑驗書（偵卷頁13、14）及法務部
    調查局鑑定通知書（本院卷81-86 頁），乃受檢察官、法官
    囑託機關鑑定之鑑定意見，係刑事訴訟法第208 條第1 項準
    用第206 條第1 項所稱之書面報告，依刑事訴訟法第159 條
    第1 項但書之規定，應有證據能力。
二、本判決以下援引之其他證據，固有不符刑事訴訟法第159 條
    之1 至同條之4 所定之情形，惟檢察官、被告及辯護人於審
    判程序中，均同意作為證據（本院卷頁18），本院審酌該等
    證據作成時之狀況，並無不宜作為證據之情事，依刑事訴訟
    法第159 條之5 第2 項規定，均得作為證據。
乙、實體方面
一、訊據被告固坦承伊於上開時地購入「旭偉牌操作槍」、撞針
    及其套件後，貫通槍管內阻鐵後組裝之事實，惟矢口否認有
    何違反槍砲彈藥刀械管制條例之犯行，辯稱：伊係因好玩，
    貫通槍管讓槍枝呈現真實感，並無製造有殺傷力槍枝之犯意
    云云。選任辯護人則辯以：扣案槍枝強度、硬度不足，無法
    發射，且槍管雖車通，但內徑歪斜且澎龜變形，無法射擊，
    不足殺傷力，且欠缺抓子鉤，無法上膛或退殼。至調查局鑑
    定所用子彈，係鑑定人員擅自量身定製之子彈，並非被告所
    有，市面上也無販賣，自難據此遽認被告有改造槍枝之故意
    及犯行。經查：
  (一)被告於上開時地向廖銘文購入無殺傷力之仿P.BERETTA 廠
    M92 型半自動手槍製造之「旭偉牌操作槍」1 支（內含彈匣
    1 個）、撞針4 支及如附表所示之扣案物後，以鑽頭貫通上
    開手槍內槍管之阻鐵，並組裝槍管、撞針於槍身內，嗣經警
    查獲等事實，均為被告所自承，並有證人廖銘文於警詢之證
    述，及存褶影本、記帳冊、宅急便送貨單收執聯（見警卷頁
    14以下）、廖銘文所持用0000000000號行動電話通訊監察譯
    文、搜索、扣押筆錄及上開手槍1 支（內含彈匣1 個、撞針
    1 支）、金屬撞針3 支及如附表所示之物扣案可資佐證，自
    堪認定。
  (二)扣案手槍、子彈等物於檢察官偵查中送請鑑定，經內政部刑
    事警察局以檢視法、性能檢驗法鑑驗後，鑑驗結果認：「1.
    送鑑改造手槍1 枝（槍枝管制編號：0000000000），認係改
    造手槍，由仿BERETTA 廠M9型半自動手槍製造之槍枝，換裝
    土造金屬撞針及車通槍管內阻鐵而成、槍枝欠缺抓子鉤，惟
    不影響其擊發功能，仍擊發適用子彈使用，認具殺傷力。2.
    送鑑操作彈7 顆，鑑定情形如下：4 顆，認均非制式金屬
    彈殼。3 顆，認均非制式子彈，由金屬彈殼組合直徑8.7
    ±0.5mm 金屬彈頭而成，經檢視，內不具底火、火藥，認均
    不具殺傷力。3.送鑑槍管2 枝，認均係金屬槍管（車除部分
    阻鐵）。4.送鑑飛機座1 個，認係金屬楔形塊。5.送鑑拉彈
    鉤3 個，認均係金屬抓子鉤。6.送鑑撞針3 枝，認均係土造
    金屬撞針。7.底火4 顆，認均係底火片。8.送鑑保險扣環1
    個，認係金屬保險鈕。9.送鑑手槍零件組l 盒，認分係金屬
    擊錘、復進簧桿、復進簧、金屬楔形塊、金屬抓子鉤及彈簧
    等物」。此有內政部警政署刑事警察局97年11月19日刑鑑字
    第0970162411號鑑驗書1 份在卷可憑（偵卷頁13-18） 。嗣
    本院於審判中，再依被告之聲請送請法務部調查局以試射法
    鑑定，其鑑定結果亦認：「1.送鑑扣案手槍（編號：000000
    0000、滑套右側缺拉彈勾組件）係以仿P.BERETTA M92 型式
    ，由金屬材質製成以打擊底火方式擊發之遊戲類模擬槍械，
    經移除槍管內阻鐵可容金屬彈丸通過，並磨銳金屬材質撞針
    改造而成；經量測送鑑槍枝槍管內膛距槍口1.5cm 處由於旋
    削擠壓造成弦月狀凹陷致槍管相對外緣隆起變形。2.送鑑操
    作彈7 顆、槍管2 支、飛機座1 個、拉彈勾3 個、撞針3 支
    、底火4 顆、保險扣環1 個；經檢視前述之送鑑撞針3 支為
    合金材質及操作彈、槍枝零組件等均堪用外，另2 支槍管內
    膛未完全車通，不容發射子彈使用。3.送鑑手槍零件組1 盒
    （含計10支零件）均堪用。4.前述送鑑槍枝送鑑時滑套部位
    雖欠缺拉彈勾組件，惟操作槍枝機械整體性能尚好，並未阻
    礙擊發機構發射子彈功能。由於槍枝送鑑時並未附送供試射
    用子彈，經檢取供遊戲模擬槍械使用之9x19mm分解式銅質彈
    殼，於其內部裝填起跑槍火藥及底火帽藥，並於前端加裝直
    徑約6mm 金層彈丸組成試射實驗用模擬子彈，以送鑑槍枝（
    0000000000）裝填實際射擊，能擊發，以彈速測定儀於槍口
    前方1 公尺處測得發射彈丸速每秒171.732 公尺，經換算發
    彈丸（直徑6mm 、重0.88g） 單位面積動能45.703焦耳/ 平
    方公分；依日本科學警察研究所研究結果，彈丸單位面積動
    達20焦耳/ 平方公分即足以穿入人體皮肉層。5.經檢視前述
    送鑑槍枝試射后整體結構並操作機械性能均無異狀，依試射
    結果及槍枝整結構現狀認送鑑槍枝滑套、槍身等主結構雖以
    鋁合金製成，仍可承受低量火藥爆炸威力並發射適合其使用
    於近距離具傷力之土造子彈，惟於槍枝過度使用或金屬疲乏
    時始會破或變形。」此有法務部調查局98年3 月13日調科參
    字第09800087000 號鑑定通知書（本院卷81-86 頁），堪認
    扣案手槍確有殺傷力無誤。
  (三)上開扣案物，並經檢察官函詢主管機關內政部之結果，送鑑
    撞針3 枝，認均係土造金屬撞針，屬內政部86年11月24日台
    （86）內警字第8670683 號公告之槍砲、彈藥主要組成零件
    ，其餘送鑑物，認均非屬上開公告之槍砲彈藥主要組成零件
    ，亦有內政部97年12月9 日內受警字第0970871850號函（偵
    卷20頁）。
  (四)被告雖以前揭情詞置辯，惟查扣案槍枝槍管內本有阻鐵，其
    目的在阻斷彈丸發射，被告購入上開槍枝後既自行移除阻鐵
    而貫通槍管，其為使之得以擊發彈丸，用意至明。再被告除
    向廖銘文購入上開槍枝外，尚購入得以置放火藥之中空彈3
    個，且該中空彈裝置底火後，即可擊發，已為被告自承（見
    本院卷頁107 、108） ，並有卷內廖銘文所持用之00000000
    00號行動電話通訊監察譯文可憑，復以被告為警搜索查獲所
    持有之底火4 顆，亦足以裝填於上開中空彈內，益證被告改
    造上開槍枝，其目的在供其擊發子彈所用，並非僅靜態玩賞
    。而上開槍枝既經改造得以火藥擊發子彈，被告就該槍擊發
    子彈後，可能造成人體傷害之事實，即不能諉為不知。況且
    可發射子彈具殺傷力槍枝之持有及改造，政府久懸禁令，已
    為國民常識，被告於網路上向廖銘文所購入之槍枝，已設有
    阻鐵，即可知係為免受罰，是以被告購入該原無殺傷力之遊
    戲類槍枝，縱非法之所禁，惟其擅自移除阻鐵貫通槍管，使
    之足以擊發子彈，具有殺傷力，即不能謂其仍無違法之認識
    ，其辯稱無製造槍枝或持有槍砲主要組成零件之犯意，自不
    足採。
  (五)又上開槍枝經法務部調查局以試射法鑑定後，確得擊發子彈
    ，已如上述，並無強度、硬度不足之情形；再者，扣案槍枝
    因無可供試射用之子彈，法務部調查局固自行組成試射實驗
    用模擬子彈據以試射，測定彈丸速度，惟槍砲彈藥刀械管制
    條例第4 條第1 項第1 款所定「其他可發射金屬或子彈具有
    殺傷力之各式槍砲」，係指槍砲可供發射金屬或子彈而具有
    殺傷力者，該槍砲究係足以發射何種類型之金屬或子彈，並
    非所問，此觀其文義至明，自不能徒以被告未持有該種試射
    實驗用子彈或市面無從取得，即謂上開槍枝並無殺傷力，選
    任辯護人此部分之辯解，均難採憑。
  (六)選任辯護人復辯以，上開槍枝應屬槍砲彈藥刀械管制條例第
    20 條 之1 之「模擬槍」，且撞針亦屬模擬槍之主要組成零
    件，而改造模擬槍僅依同條例第20條之1 第5 款處以行政罰
    鍰等語。惟按1.「槍砲彈藥刀械管制條例」第20條之l 第1
    項規定，所謂模擬槍係指其打擊底火外型、構造、材質類似
    真槍者而言，亦即其外型、材質、部組成零件（含零件之結
    構、功能）或機械運作方式類似各國武器工廠生產之槍枝，
    其具有類似槍機撞針、擊錘等擊發機構或預留有槍機安裝座
    等機構，具打擊底火功能，足以改造成具有殺傷力之槍枝，
    該條項乃責由中央主管機關（本部）會同目的事業主管機關
    （經濟部）公告查禁，並以94年5 月2 日本部台內字第
    0940100466號與經濟部經商字第09402052190 號會銜公告禁
    止製造、販賣、運輸、轉讓、出租、出借、持有、寄或意圖
    販賣而陳列模擬槍；至槍枝主要組成零件如槍管、槍身、槍
    機等，因依其得以組裝成具殺傷力之槍枝，「槍砲彈刀械管
    制條例」第4 條第2 項乃規定，管制之槍砲、彈藥包其主要
    組成零件，其零件種類並於同條第3 項授權本部於86年11
    月24日以台（86）內警字第8670683 號公告。2.本案送鑑之
    撞針3 枝，參本部刑事警察局97年11月19刑鑑字第09701624
    11號鑑驗書所載，認均係土造金屬撞針，因其得為組成槍枝
    之零件，認均屬本部86年11月24日（86）內警字第8670683
    號公告之槍砲主要組成零件。），此業經本院向內政部函詢
    明確，此有內政部98年2 月18日內受警字第0980870251號函
    在卷可查（本院卷79-80 頁），是以槍砲彈藥刀械管制條例
    第20條之1 所稱之「模擬槍」係指類似真槍，足以改造成具
    殺傷力之槍枝，但尚無殺傷力者而言，上開槍枝經改造後已
    具有殺傷力，已如上述，即非屬「模擬槍」，至扣案金屬撞
    針，因得組成槍枝之零件，亦屬槍砲主要組成零件，選任辯
    護人此部分之辯解，亦難採憑。
  (七)綜上所陳，本件事證明確，被告上開辯解，均不足採，其犯
    行堪以認定。
二、按所謂製造包括創製、改造、組合、混合、化合等行為在內
    ，改造行為亦屬製造行為之1 種（最高法院86年度台上字第
    7558號、92年度台上字第924 號判決參照），又以玩具模型
    槍改造而成可發射子彈具有殺傷力之槍枝，核屬槍砲彈藥刀
    械管制條例第4 條第1 項第1 款所定各種制式槍枝以外之「
    其他可發射子彈具有殺傷力之各式槍砲」。核被告購入無殺
    傷力之仿P.BERETTA 廠M92 型半自動手槍製造之遊戲類模擬
    槍械及屬槍枝主要組成零件之撞針4 支後，貫通上開槍枝槍
    管，並置入該槍管及撞針，使之成為具殺傷力之槍枝所為，
    係犯槍砲彈藥刀械管制條例第8 條第1 項非法製造可發射子
    彈具殺傷力之槍枝罪。被告非法持有撞針等主要組成零件之
    犯行，為非法製造可發射子彈具殺傷力之槍枝罪之階段行為
    ，不另論罪。其於製造後之非法繼續持有槍枝主要組成零件
    之低度行為，亦為製造槍枝之高度行為所吸收，不另論罪。
    被告於製造後之非法繼續持有可發射子彈具有殺傷力之改造
    槍枝之低度行為，亦為其製造槍枝之高度行為所吸收，不另
    論罪。另按犯罪之情狀顯可憫恕，認科以最低度刑仍嫌過重
    者，得酌量減輕其刑，刑法第59條定有明文。被告所犯上開
    製造具殺傷力之槍枝罪，該槍枝雖具殺傷力，業如上述，惟
    經鑑定結果，該槍枝射擊子彈之單位面積動能45.703焦耳/
    平方公分，雖逾20焦耳/ 平方公分，足以穿透人體皮膚而具
    殺傷力，然仍低於美國陸軍定義：彈丸撞擊動能達58 呎 磅
    （約為78.6焦耳），足以使人喪失戰門能力之標準。（聯合
    勤務總司令部軍品鑑定測試處79年12月22日79蔚批字第三四
    八三號函，參本院卷76頁背面），顯非動能強大之槍枝，對
    人體雖有危害，尚屬有限；且本案並無任何被告擬持槍犯罪
    或販售他人之證據，其製造槍枝應係為供自己玩樂，一時失
    慮所致，而被告復無任何犯罪紀錄，有被告全國前案紀錄表
    在卷可查，素行亦佳，故認被告所犯本罪部分之情狀，應屬
    顯可憫恕，認科以該罪之最低度刑仍嫌過重，酌依刑法第59
    條規定，減輕其刑。爰審酌槍枝係屬高度危險之物品，非經
    主管機關許可不得擅自製造、販賣、寄藏及持有，以維社會
    大眾安全，而被告高職畢業，此經其於警詢時陳明，正值青
    壯，竟改造具殺傷力之槍枝，危害社會安寧秩序，惟念其前
    並無犯罪紀錄，已如上述，素行尚佳，且立即為警查獲，持
    有時間不長，情節非重等一切情事，酌情量處如主文所示之
    刑，並諭知易服勞役之折算標準。扣案仿P.BERETTA 廠M92
    型半自動手槍製造之改造手槍1 支（槍枝管制編號
    0000000000，內含彈匣1 個、撞針1 支），金屬撞針3 支，
    均係違禁物，應依刑法第38條第1 項第1 款規定宣告沒收。
    至扣案如附表編號一至七所示之物，均被告所有供被告製造
    槍枝所用之物，應依刑法第38條第1 項第2 款宣告沒收。至
    附表編號八所示之操作彈7 顆，均無殺傷力，業經鑑定如前
    ，而編號九所示之底火，亦係供裝填操作彈所用，尚與被告
    所犯本件製造槍枝之犯行有別，不予宣告沒收。
據上論斷，應依刑事訴訟法第299 條第1 項前段，槍砲彈藥刀械
管制條例第8 條第1 項，刑法第11條前段、第42條第3 項前段、
第38條第1 項1 款、第2 款、第59條，刑法施行法第1 條之1 ，
判決如主文。
本案經檢察官鄭益雄到庭執行職務。
中    華    民    國    98    年    4     月    30    日
              刑事第十八庭  審判長法  官  蔡廣昇
                                  法  官  王  琁
                                  法  官  黃繼瑜
如不服本判決應於收受判決後10日內向本院提出上訴書狀，並應
敘述具體理由。其未敘述上訴理由者，應於上訴期間屆滿後20日
內向本院補提理由書(均須按他造當事人之人數附繕本)「切勿逕
送上級法院」。
中    華    民    國    98    年    4     月    30    日
                                   書記官  謝宗霖
附表
┌──┬───────┬───────────────┬───┐
│編號│物品          │鑑定情形                      │數量  │
├──┼───────┼───────────────┼───┤
│一  │槍管          │金屬槍管（車除部分阻鐵）      │2 枝  │
├──┼───────┼───────────────┼───┤
│二  │飛機座        │金屬楔形塊                    │1 個  │
├──┼───────┼───────────────┼───┤
│三  │拉彈勾        │金屬抓子鉤                    │3 個  │
├──┼───────┼───────────────┼───┤
│四  │保險扣環      │金屬保險鈕                    │1 個  │
├──┼───────┼───────────────┼───┤
│五  │手槍零件組    │內係金屬擊錘、復進簧桿、復進簧│1盒   │
│    │              │金屬楔形塊、金屬抓子鉤及彈簧等│計10個│
├──┼───────┼───────────────┼───┤
│六  │彈簧          │                              │4條   │
├──┼───────┼───────────────┼───┤
│七  │鑽頭          │                              │1個   │
├──┼───────┼───────────────┼───┤
│八  │操作彈        │無殺傷力之非制式子彈3顆       │7 顆  │
│    │              │無殺傷力之非制式金屬彈殼4顆   │      │
├──┼───────┼───────────────┼───┤
│九  │底火          │底火片                        │4 顆  │
└──┴───────┴───────────────┴───┘
附錄法條：
槍砲彈藥刀械管制條例第8條第1項
未經許可，製造、販賣或運輸鋼筆槍、瓦斯槍、麻醉槍、獵槍、
空氣槍或第4 條第1 項第1 款所定其他可發射金屬或子彈具有殺
傷力之各式槍砲者，處無期徒刑或5 年以上有期徒刑，併科新臺
幣1 千萬元以下罰金。


司法院資訊處製作；財團法人民間司法改革基金會備份。
